臺灣臺北地方法院刑事判決　　　　　　　96年度訴字第1427號
公　訴　人　臺灣臺北地方法院檢察署檢察官
被　　　告　乙○○
指定辯護人　甲○公設辯護人　沈芳萍
上列被告因違反槍砲彈藥刀械管制條例案件，經檢察官提起公訴
（96年度偵字第15384號），甲○判決如下：
    主  文
乙○○未經許可，持有可發射金屬具有殺傷力之空氣槍，處有期
徒刑壹年拾月，併科罰金新臺幣伍萬元，罰金如易服勞役，以新
臺幣壹仟元折算壹日。緩刑伍年。緩刑期間付保護管束；並應於
緩刑期間，向檢察官指定之公益團體、地方自治團體或社區，提
供壹佰貳拾小時之義務勞動。扣案之空氣槍壹支（槍枝管制編號
：0000000000號）、鋼珠柒顆（直徑8.00mm）均沒收。
    事  實
一、乙○○明知可發射金屬具有殺傷力之空氣槍係違禁物，未經
    許可，不得非法持有，竟於民國87或88年間某日，意圖供狩
    獵之用，於臺北縣坪林鄉某處向某姓名、年籍均不詳之成年
    人，以新臺幣2,2000元之代價，購得以外接高壓鋼瓶內氣體
    為發射動力，適合裝填直徑約8㎜金屬彈丸具有殺傷力之氣
    動式空氣槍1支（槍枝管制編號：0000000000號）、鋼珠20
    餘顆（部分業經擊發打獵滅失）後，即未經許可而持有之。
    迨至96年7月12日下午3時30許，經警取得乙○○同意而於臺
    北縣新店市○○路65號B1住處搜索，並於上開住處床墊下扣
    得上開槍枝及其所有供空氣槍擊發使用之直徑8.00㎜之鋼珠
    7 顆後，始悉上情。
二、案經臺北縣政府警察局新店分局報請臺灣臺北地方法院檢察
    署檢察官偵查起訴。
    理  由
一、證據能力部分：
    (一)按刑事訴訟法第208條規定：「法院或檢察官得囑託醫院
      、學校或其他相當之機關、團體為鑑定，或審查他人之鑑
      定，並準用第二百零三條至第二百零六條之一規定；其須
      以言詞報告或說明時，得命實施鑑定或審查之人為之。第
      一百六十三條第一項、第一百六十六條至第一百六十七條
      之七、第二百零二條之規定，於前項由實施鑑定或審查之
      人為言詞報告或說明之情形準用之。」，惟司法警察等偵
      查輔助人員於案件未移送檢察官偵查前之調查犯罪階段，
      為查明槍彈有無殺傷力，資為移送檢察官偵查之依據，乃
      先行將槍、彈證物送請檢察機關概括選任之專責鑑定機關
      實施鑑定（此與查獲毒品先送衛生機關鑑定相同），基於
      檢察一體原則，該鑑定機關亦應視同受承辦檢察官所選任
      或囑託而執行鑑定業務，其等出具之書面鑑定報告乃現行
      刑事訴訟法第206條所定之鑑定人書面報告，應具有證據
      能力。查內政部警政署刑事警察局係經臺灣高等法院檢察
      署檢察長概括選任鑑定槍彈有無殺傷力之鑑定機關，依上
      開說明，同時參酌內政部警政署刑事警察局係國內專責鑑
      定槍彈機關，本案被告、辯護人及公訴人對於內政部警政
      署刑事警察局所出具之96年8月16日刑鑑字第0960115063
      號槍彈鑑定書之證據能力亦表示不爭執，是上開槍彈鑑定
      書自有證據能力。
    (二)至於扣案之氣動式空氣槍1支（槍枝管制編號：000000000
      0號）、鋼珠7顆，並非供述證據，無傳聞法則之適用，且
      上開物證經偵辦員警依法定程序合法搜索扣得，與本案具
      有關聯性，當有證據能力，合先敘明。
二、前揭事實，業據被告乙○○迭於警詢、偵查及甲○審理時坦
    承不諱，並有自願受搜索同意書、臺北縣政府警察局新店分
    局扣押筆錄、扣押物品目錄表、槍支初步檢視報告表、照片
    3張（見偵查卷第15至20頁、第21頁、第27頁、第28頁）附
    卷可憑，且有扣案之槍枝及直徑8.00㎜鋼珠7顆可資佐證。
    而扣案槍枝經送鑑定，認前開槍枝係氣體動力式槍枝，以外
    接高壓鋼瓶內氣體為發射動力，經以金屬彈丸測試3次，其
    中彈丸（直徑8.00mm、重量2.10g）最大發射速度為139公尺
    / 秒，計算其動能為20.2焦耳，換算其單位面積動能為40.3
    焦耳/平方公分，有內政部警政署刑事警察局96年8月16日刑
    鑑字第0960115063號槍彈鑑定書1份在卷可稽（同上卷第47
    至50頁）。又依上開鑑定書所載殺傷力之相關數據：（一）
    日本科學警察研究所之研究結果，彈丸單位面積動能達20焦
    耳/平方公分，則足以穿入人體皮肉層；（二）本局對活豬
    作射擊測試結果，彈丸單位面積動能達24焦耳/平方公分，
    則足以穿入豬隻皮肉層；（三）美國軍醫總署定義：彈丸撞
    擊動能達58磅呎（約78．6焦耳），則足以使人喪失戰鬥能
    力；經查，上開槍枝經試射結果，單位面積動能達40.3焦耳
    / 平方公分，已超過日本科學警察研究所研究彈丸單位面積
    動能達20焦耳/平方公分，足以穿入人體皮肉層及內政部警
    政署刑事警察局對活豬作射擊測試，彈丸單位面積動能達24
    焦耳/平方公分，足以穿入豬隻皮肉層之結果，是扣案之槍
    枝為可發射金屬具殺傷力之氣動式槍枝，足堪認定。該補強
    證據已足資擔保被告所為之上開任意性自白之真實性，是本
    案事證已明確，被告犯行洵堪認定，應予依法論科。
三、核被告乙○○未經許可持有前揭具殺傷力之氣動式空氣槍，
    係犯槍砲彈藥刀械管制條例第8條第4項之未經許可持有可發
    射金屬具有殺傷力之空氣槍罪。查持有槍砲為長時間之繼續
    ，乃行為之繼續而非狀態之繼續，故如未受允准，持有槍砲
    而無正當理由之行為持續長時間，於終止持有前，均在其犯
    罪行為實施中。其間法律縱有變更，其行為既繼續實施至新
    法施行以後，即與犯罪後法律有變更之情形不同，不生新舊
    法比較適用之問題，最高法院75年度台上字第3370號判決意
    旨參照。又刑法部分條文雖於94年2月2日修正公布，並於95
    年7月1日施行，而本件被告持有前揭槍枝之期間，係自87或
    88年間某日起（即前揭修正刑法施行前）至96年7月12日止
    （即前揭修正刑法施行後），依前揭說明，持有槍枝乃行為
    之繼續而非狀態之繼續，故不生行為後法律變更，應為新舊
    法比較之問題，自應適用行為終止時之現行刑法等相關規定
    論處。查被告僅因打獵而持有槍枝，且所持有者係體積龐大
    之空氣長槍，與一般為非作歹者係持有體積小易攜帶之短槍
    尚屬有間，其最初購入槍枝時間係87或88年間，而扣案槍枝
    經鑑定結果，其單位面積動能僅為40.3焦耳/平方公分，尚
    與一般制式槍枝殺傷力程度有別，參以被告學歷為小學畢業
    ，智識程度非高，有卷附畢業證書影本1紙可稽，持有槍枝
    情節輕微，科處最輕本刑，猶嫌過重，此足以引起一般人之
    同情，其情狀尚堪憫恕，爰依刑法第59條規定減輕其刑。爰
    審酌被告之素行、智識程度；犯罪之動機、目的、手段；未
    使用槍枝為其他對社會治安影響重大之犯罪行為；犯後始終
    坦認犯行之犯後態度等一切情狀，量處如主文所示之刑，並
    就罰金刑部分，諭知易服勞役之折算標準，以示懲儆。又查
    被告未曾因故意犯罪而受有期徒刑以上刑之宣告，有甲○被
    告前案紀錄表1份在卷可稽，甲○念及被告教育程度，行為
    動機及其犯後始終坦認犯行態度，認被告經此偵審程序及刑
    之宣告應已知所教訓，以暫不執行為適當，併依刑法第74條
    第1項第1款規定宣告緩刑5年，以勵自新。又為使被告能以
    義務勞動方式彌補其犯罪，並從中深切記取教訓，及為強化
    其法治及公共安全之觀念，使其於緩刑期內能深知警惕，避
    免其再度犯罪，爰併依刑法第74條第2項第5款之規定，命被
    告應於緩刑期間，依執行檢察官之命令，向指定之公益團體
    、地方自治團體或社區，提供120小時之義務勞務，且依刑
    法第93條第1項第2款之規定，諭知於緩刑期間付保護管束。
    扣案之氣動式空氣槍1支（槍枝管制編號：0000000000號）
    ，業經鑑定具有殺傷力，已詳如前述，自屬違禁物，應依刑
    法第38條第1項第1款之規定宣告沒收。另警方同時查扣之直
    徑8.00㎜之鋼珠7顆（其中經鑑定機關試射3次，然未滅失）
    ，為被告所有，且係供本件犯罪所用之物，應依刑法第38條
    第1項第2款之規定諭知沒收。
據上論斷，應依刑事訴訟法第299條第1項前段，槍砲彈藥刀械管
制條例第8條第4項，刑法第11條前段、第42條第3項、第59條、
第74條第1項第1款、第2項第5款、第93條第1項第2款、第38條第
1項第1款、第2款，判決如主文。
本案經檢察官蕭方舟到庭執行職務
中　　華　　民　　國　　96　　年　　12　　月　　 5　　日
                刑事第十庭  審判長法　官  林春鈴
                                  法　官  林柏泓
                                  法　官  呂煜仁
上正本證明與原本無異。
如不服本判決，應於判決送達後10日內向甲○提出上訴狀 (應抄
附繕本)。
                                  書記官  陳泰寧
中　　華　　民　　國　　96　　年　　12　　月　　6 　　日
附錄本案論罪科刑法條全文：
槍砲彈藥刀械管制條例第8條
未經許可，製造、販賣或運輸鋼筆槍、瓦斯槍、麻醉槍、獵槍、
空氣槍或第四條第一項第一款所定其他可發射金屬或子彈具有殺
傷力之各式槍砲者，處無期徒刑或五年以上有期徒刑，併科新臺
幣一千萬元以下罰金。
未經許可，轉讓、出租或出借前項所列槍枝者，處五年以上有期
徒刑，併科新臺幣一千萬元以下罰金。
意圖供自己或他人犯罪之用，而犯前二項之罪者，處無期徒刑或
七年以上有期徒刑，併科新臺幣一千萬元以下罰金。
未經許可，持有、寄藏或意圖販賣而陳列第一項所列槍枝者，處
三年以上十年以下有期徒刑，併科新臺幣七百萬元以下罰金。第
一項至第三項之未遂犯罰之。
